【裁判字號】    98,上訴,1497
【裁判日期】    980526
【裁判案由】    殺人未遂
【裁判全文】
臺灣高等法院刑事判決                98年度上訴字第1497號
上  訴  人
即  被  告  甲○○
上列上訴人因殺人未遂案件，不服臺灣臺北地方法院97年度訴字
第1394號，中華民國98年3月20日第一審判決（起訴案號：臺灣
臺北地方法院檢察署97年度偵字第11949號），提起上訴，本院
判決如下：
    主  文
上訴駁回。
    理  由
一、按提起第二審之上訴，其上訴書狀應敘述具體理由，為第二
    審上訴必備之程式。此觀民國96年7月4日修正公布刑事訴訟
    法第361條第2項之規定甚明。倘上訴理由之敘述未合乎具體
    之要求者，其上訴即屬同法第367條前段所定「上訴不合法
    律上之程式」，第二審法院應依同法第372條前段之規定，
    以判決駁回之。至其理由之具體與否，屬第二審法院審查範
    圍，不在第一審法院命補正之列，上訴書狀如已敘述理由，
    無論其具體與否，即無待其補提理由書或命補正之問題。此
    與上訴書狀全未敘述上訴理由者，第一審法院依刑事訴訟法
    第361條第3項之規定，應定期間先命補正之情形，尚屬有別
    。又第二審上訴之目的，既在於請求撤銷、變更原判決，則
    所謂「具體理由」，自應就原判決如何足以撤銷、如何應予
    變更之「事實上」或「法律上」之具體根據，本於確實之訴
    訟資料暨原因事實之所出，逐一敘述、記載，必已具體指出
    原判決事實認定所依憑之證據有如何之錯誤（例如原判決所
    採納之證據如何不具證據能力，所為證明力之判斷如何違背
    經驗、論理法則等），法律之適用（尤其實體法）有如何違
    誤之處，而足以動搖原判決使之成為不當或違法而得改判之
    事由；必要時並應提出有利於己之事證，期使第二審法院採
    納，俾為有利於上訴人之認定，始屬合法。上訴理由之敘述
    ，應先合乎具體之要求，始有所敘述可取與否之實體審理與
    判斷之問題。是上訴人之上訴書狀雖敘述上訴理由，但僅泛
    言原判決認定事實錯誤、違背法令、量刑失之過重或輕縱等
    情詞，而未依上揭意旨指出具體事由，或形式上雖已指出具
    體事由，然該等事由縱使屬實，亦不足以認為原判決有何不
    當或違法（例如所指摘訴訟程序之瑕疵，將因第二審重新審
    理而補正），或其所陳之事由，與訴訟資料所載不相適合，
    或所指摘原判決之「不當」或「違法」根本不存在者，均應
    認其實質上並未符合具體之要件，庶符節制濫行上訴之立法
    意旨。
二、原審判決上訴人即被告甲○○殺人未遂（累犯），處有期徒
    刑5年4月。上訴人不服提起上訴，上訴意旨略以: 第一次判
    有期徒刑2月實因為酒駕，此次判決不能以累犯加重其刑。
    此次事件實因酒醉，與被害人互相扭打造成傷害，業經和解
    ，純屬無意，對於原判決有期徒刑5年4月之刑期不服，爰提
    起上訴云云。
三、原判決依憑被告之自白、臺北市立萬芳醫院民國97年4月28
    日診斷證明書及告訴人受傷照片4張、證人乙○○於原審之
    證述、證人池德芳、高榮輝於偵訊時之證述等證據，認定上
    訴人有殺人未遂之犯行，已於理由內，詳述其調查證據之結
    果及取捨證據認定之理由，從形式上觀察，於法尚無不合。
    對於上訴人否認具殺人犯意所執之前開辯解，原判決已於理
    由內詳予指駁說明上訴人其持刀朝屬於人體要害之告訴人頸
    部、胸部揮砍，可預見易造成告訴人死亡之結果，且告訴人
    頸部刀傷長達8公分，足見上訴人有堅定之殺人犯意等語（
    見原判決第5頁、第6頁），均已依調查證據之結果，並綜合
    卷內資料依推理作用而為判斷，於法尚無違誤。又上訴人前
    於95年間因公共危險案件，經台灣台北地方法院95年店交簡
    字第37號簡易判決判處有期徒刑2月確定，並於95年6月22日
    發監執行，於95年8月21日執行完畢，有本院前案紀錄表在
    卷可稽，是原審論以累犯，亦與卷證資料相符。查本案犯罪
    日期係97年4月26日，原審已審酌上訴人已著手於殺人犯行
    之實行，而未發生死亡之結果，而依刑法第25條第2項減輕
    其刑，故死刑減為無期徒刑，無期徒刑減為20年以下15年以
    上有期徒刑，有期徒刑減輕其刑2分之1，並依法先加後減之
    。就刑之量定，為求個案裁判之妥當性，法律賦予法院裁量
    之權，且量刑輕重，屬為裁判之法院得依職權自由裁量之事
    項，苟其量刑已以行為人之責任為基礎，並斟酌刑法第57條
    各款所列情狀，在法定刑度內，酌量科刑，如無偏執一端，
    致明顯失出失入情形，法院即不得就量刑部分遽指為不當或
    違法。原判決關於科刑之部分，已斟酌刑法第57條各款所列
    情狀，而上訴意旨所指上訴人已與被害人達成和解部分，原
    判決於量刑時業已斟酌而為刑之量定之準據，經核並無量刑
    輕重相差懸殊等裁量權濫用之情形。上訴人所執上訴理由，
    純係對原判決就刑之量定已詳予說明審酌之事項，漫為爭執
    ，應認其實質上未符合具體之要件。依上說明，其上訴為不
    合法律上之程式，應予駁回。並不經言詞辯論為之。
四、據上論斷，應依刑事訴訟法第367條前段、第372條，判決如
    主文。
中    華    民    國    98    年    5     月    26    日
            刑事第二十二庭審判長法  官  何菁莪
                                法  官  李麗珠
                                法  官  洪于智
以上正本證明與原本無異。
如不服本判決，應於收受送達後10日內向本院提出上訴書狀，其
未敘述上訴之理由者並得於提起上訴後10日內向本院補提理由書
（均須按他造當事人之人數附繕本）「切勿逕送上級法院」。
                                書記官 強梅芳
中    華    民    國    98    年    5     月    27    日


司法院資訊處製作；財團法人民間司法改革基金會備份。
